【裁判字號】    96,易,3048
【裁判日期】    970421
【裁判案由】    傷害
【裁判全文】
臺灣臺北地方法院刑事判決              96年度易字第3048號
公  訴  人  臺灣臺北地方法院檢察署檢察官
被      告  甲○○
            丙○○
共      同
選任辯護人  陳化義律師
被      告  戊○○
                    2樓
上列被告等因傷害案件，經檢察官聲請以簡易判決處刑（九十六
年度偵字第一五八四○、二一一一六號），本院認不宜以簡易判
決處刑（九十六年度簡字第三五四三號）而改依通常程序進行，
判決如下：
    主  文
甲○○、丙○○共同傷害人之身體，各處有期徒刑月，如易科
罰金，均以新臺幣壹仟元折算壹日；各減為有期徒刑壹月又拾伍
日，如易科罰金，均以新臺幣壹仟元折算壹日。
戊○○傷害人之身體，處拘役伍拾日，如易科罰金，以新臺幣壹
仟元折算壹日，減為拘役貳拾伍日，如易科罰金，以新臺幣壹仟
元折算壹日。
    事  實
一、丙○○係甲○○之配偶，因不滿戊○○明知甲○○為有婦之
    夫，仍互有往來，乃與甲○○二人，於民國九十六年二月一
    日十二時五十五分許（聲請簡易判決處刑書誤認為十三時許
    ，應予更正），共同至臺北市○○○路○段一八三號十一樓
    戊○○上班處所，欲找戊○○理論，迨同日十三時二十四分
    許，戊○○用餐返回上班處所之際，甲○○、丙○○共同基
    於傷害他人身體之犯意聯絡，由甲○○將戊○○拉至十一樓
    之樓梯間，戊○○在樓梯間處與甲○○、丙○○發生口角，
    戊○○並與甲○○相互拉扯，丙○○出言要甲○○好好修理
    戊○○，期間甲○○並隨手以右手持該處抵住安全門不知何
    人所有之大理石塊毆打戊○○頭部，但雙方仍繼續拉扯，丙○○見甲○○、戊○○仍相互拉扯，且戊○○並未承認有與
    甲○○往來事宜，遂加入前開拉扯行為中，戊○○因甲○○
    、丙○○二人之行為而受有左前額頭部外傷合併血腫、左肩
    挫傷合併壓痛等傷害；甲○○受有右側頭皮挫傷紅腫（三公
    分Ｘ三公分）、右上臂與前臂挫傷紅腫（二十公分Ｘ三公分
    ）、右肩挫傷紅腫（八公分Ｘ七公分）、右腋下挫傷瘀青（
    七公分Ｘ三公分）等傷害；丙○○則受有左上臂抓傷五處（
    各約七公分Ｘ零點五公分）、左上臂瘀青（三公分Ｘ二公分
    ）、右大腿挫傷瘀青二處（各為五公分Ｘ二公分、三公分Ｘ
    二公分）等傷害。
二、案經戊○○、甲○○、丙○○訴請臺灣臺北地方法院檢察署
    檢察官偵查起訴。
    理  由
壹、程序方面即本案相關證據之證據能力之認定：
一、證人丁○○於檢察官偵查中之供詞，業經具結，有結文在卷
    為憑，且偵查中檢察官向被告以外之人所取得之陳述，原則
    上均能遵守法律規定，不致違法取供，其可信性極高，並無
    顯有不可信之情況，是該證人於檢察官偵查中之供詞，依刑
    事訴訟法第一百五十九條之一第二項之規定，顯具有證據能
    力，自得為本案之證據。
二、按醫師執行醫療業務時，不論患者是因病尋求診療，或因特
    殊目的而就醫，醫師於診療過程中，應依醫師法之規定，製
    作病歷，此一病歷之製作，均屬醫師於醫療業務過程中所須
    製作之紀錄文書，而且每一醫療行為均屬可分，因其接續之
    看診行為而構成醫療業務行為，其中縱有因訴訟目的，例如
    被毆傷而尋求醫師之治療，對醫師而言，仍屬其醫療業務行
    為之一部分，仍應依法製作病歷，則該病歷仍屬業務上所製
    作之紀錄文書，與通常之醫療行為所製作之病歷無殊，自屬
    刑事訴訟法第一百五十九條之四第二款所稱從事業務之人於
    業務上所須製作之紀錄文書，而診斷證明書係依病歷所轉錄
    之證明文書，自仍屬本條項之證明文書（最高法院九十七年
    度臺上字第六六六號裁判要旨參照），是卷內之病歷及診斷
    證明書依法均有證據能力。
三、告訴人甲○○、丙○○、戊○○先前於檢察官偵訊時所為之
    陳述，檢察官既僅以告訴人之身分傳訊而未命其等以證人之
    身分作證，且刑事訴訟法第一百五十八條之三之規定係屬絕
    對強制排除證據之規定，是其等於偵查中檢察官訊問時之指
    訴，顯然不具證據能力（最高法院九十三年臺上字六五七八
    號判例意旨參照）。
四、至告訴人戊○○於警詢時之陳述，因被告甲○○、丙○○及
    辯護人於本院訊問、審理時均未爭執該證據之證據能力，復
    未於言詞辯論終結前聲明異議，本院審酌該等證據作成時之
    情況，並無不宜作為證據之情事，依刑事訴訟法第一百五十
    九條之五第二項之規定，得作為證據。
貳、實體方面：
一、訊據被告甲○○對於上開時、地與被告戊○○發生拉扯，且
    被告戊○○因此拉扯而受傷之事實坦承不諱，被告丙○○對
    於上開時、地見被告甲○○與被告戊○○拉扯，曾出手拉扯
    該二人之事實亦坦認在卷，然被告甲○○、丙○○、戊○○
    均矢口否認有何傷害犯行，被告甲○○辯稱：被告戊○○所
    受之傷並非其造成，是被告戊○○自己瘋狂的動作去撞到的
    ，並非其故意造成云云；被告丙○○辯稱：因被告甲○○、
    戊○○發生口角及拉扯，伊看情況不對，就去排解把該二人
    拉開云云；被告戊○○則以渠係被傷害的人，渠只是在抵擋
    ，並未對被告甲○○、丙○○有任何身體上的碰觸，被告丙○○所受的傷，可能是遭被告甲○○揮舞時所致云云為辯。
二、經查：
(一)被告甲○○、丙○○共同傷害被告即告訴人戊○○部分：
    1.證人即告訴人戊○○於本院審理中證稱：在樓梯間時被告
      甲○○還是抓住渠手部，渠靠著牆，被告甲○○抵住渠，
      被告丙○○當時站在被告甲○○的右後方三公尺遠處，被
      告甲○○要渠承認有傳簡訊騷擾被告丙○○，因為渠認並
      未作這件事情，且也不認識被告丙○○，故覺得為何要莫
      名其妙被污衊有做此事，這時被告甲○○拿起原來抵住門
      的大理石，要渠承認，渠不願意，被告甲○○就用那塊石
      塊毆打渠左側方頭部三、四下，順勢也有打到渠肩膀及左
      部的手，被告丙○○在旁邊告訴被告甲○○要好好修理渠
      ，當時渠並沒有流血，因被告甲○○、丙○○一起到渠上
      班處，且被告丙○○有叫被告甲○○要好好的修理渠，渠
      認為該二人為共犯等語（見本院九十七年三月十日審判筆
      錄）。
    2.證人丁○○於偵查中結證：當天有聽到打鬥聲及叫罵聲，
      後來等他們都走了有跑出去看，當時被告戊○○走到門口
      要其報警，其就馬上報警，當時看到戊○○頭部有紅腫，
      但是沒有明顯的血，當天有聽到重物重擊，還有看到隔板
      有劇烈的震動，那是鐵的不銹鋼的那種等語（見九十六年
      度偵字第一五八四○號偵查卷宗第九頁）；於本院審理中
      證述：有聽到打鬥的聲音，後來看到被告戊○○時沒看到
      被告戊○○有外傷流血，只是頭部感覺上有些紅腫，偵查
      卷內之大理石塊照片是被告甲○○等人打完後遺留在現場
      的大理石塊，後來其同事有去拍照，才把這個大理石塊撿
      起來，拍照的同事並非被告戊○○等語（見本院九十七年
      三月十日審判筆錄）。又證人即處理本案之員警乙○○於
      本院審理中證稱；在派出所時，確有聽到被告甲○○承認
      有動手打被告戊○○，並說要賠償被告戊○○等語（見本
      院九十七年三月十日審判筆錄）。
    3.再證人戊○○確受有如事實欄所載之傷害，亦有臺北市立
      萬芳醫院－委託財團法人私立臺北醫學大學辦理之甲種診
      斷證明書（見九十六年度他字第五六五○號偵查卷宗第十
      二頁）、臺北市立萬芳醫院－委託財團法人私立臺北醫學
      大學辦理九十七年二月二十七日萬院醫病字第○九七○○○一二八三號函暨檢附之病歷資料影本等在卷可查。
    4.參諸被告甲○○於偵查中所供：「（問：到了樓梯間談了
      什麼？）我先詢問告訴人有無傳我剛說的事實給我，她矢
      口否認，我老婆就很生氣，這時候就很混亂，就有推擠發
      生。」、「至於隔板的震動，是因為推擠吧。」（見九十
      六年度偵字第一五八四○號偵查卷宗第七、九頁），佐之
      被告丙○○於偵查中所供：「（問：到了樓梯間談了什麼
      ？）我先生再問許小姐，她就矢口否認，我就很生氣，說
      我們有證據你為何否認，她就跟我先生拉扯。」、「重擊
      聲音是我要將他們二人拉開的時候撞倒煙灰缸。」等語（
      見九十六年度偵字第一五八四○號偵查卷宗第七、九頁）
      ，本院綜上情節相互觀之，認被告甲○○、丙○○確均與
      告訴人戊○○發生拉扯而有共同傷害告訴人戊○○之行為
      無訛，是被告甲○○所辯：被告戊○○所受之傷並非其造
      成，是被告戊○○自己瘋狂的動作去撞到的，並非其故意
      造成云云，及被告丙○○所辯：因被告甲○○、戊○○發
      生口角及拉扯，伊看情況不對，就去排解把該二人拉開云
      云，均與事實不符，不足採信。此外，復有監視錄影畫面
      （見九十六年度偵字第一五八四○號偵查卷宗第十三至二
      十三頁）、大理石塊照片（見九十六年度偵字第一五八四
      ○號偵查卷宗第二十四頁）、員警工作紀錄簿影本（見九
      十六年度偵字第一五八四○號偵查卷宗第三十頁）等在卷
      可按。是此部分事證明確，被告甲○○、丙○○二人共同
      傷害告訴人戊○○之犯行堪以認定，應予依法論科。
(二)被告戊○○涉嫌傷害被告即告訴人甲○○、丙○○部分：
    1.證人即告訴人甲○○證稱：九十六年二月一日下午一點多
      ，與被告戊○○在樓梯間，有問被告戊○○說是否有傳簡
      訊騷擾被告丙○○，被告戊○○不回答，其重複再問，語
      氣上有大聲一點，被告戊○○就發狂式的亂揮舞手及手中
      飲料，其頭、肩膀就在被告戊○○揮舞的當中打到，被告
      戊○○在推擠當中間接的去打到被告丙○○，因為當時其
      跟被告戊○○拉扯的過程中，被告丙○○有拉其，其走開
      時被告戊○○發狂，所以被告戊○○用手揮打當中打到被
      告丙○○的脖子、手等語（見本院九十七年三月十日審判
      筆錄）。
    2.證人即告訴人丙○○證稱：九十六年二月一日下午一點多
      ，在電梯門口遇到被告戊○○，伊先進去樓梯間，被告甲○○拉著被告戊○○進樓梯間，被告甲○○問被告戊○○
      有無騷擾其家庭，後來發生拉扯，被告戊○○有用手抓住
      被告甲○○的頭，抓了好幾下，之後在推開被告甲○○的
      過程中，被告戊○○趁機以手抓住伊頭，用力推伊，致伊
      右大腿撞到牆角旁邊可以彈煙灰之鐵製垃圾桶而跌倒，被
      告戊○○又用手抓伊左手臂，致伊受傷等語（見本院九十
      七年三月十日審判筆錄）
    3.證人丁○○於偵查中證述：當天有聽到重物重擊，還有看
      到隔板有劇烈的震動，那是鐵的不銹鋼的那種等語（見九
      十六年度偵字第一五八四○號偵查卷宗第九頁）；於本院
      審理中證稱：樓梯間處確放有白鐵的垃圾桶，就是一般的
      垃圾桶，上面可以彈煙灰等語（見本院九十七年三月十日
      審判筆錄）。
    4.再證人甲○○、丙○○分別受有如事實欄所載之傷害，亦
      有驗傷診斷書（見九十六年度他字第七二六○號偵查卷宗
      第三、四頁）、臺北市立聯合醫院九十七年二月十八日北
      市醫仁字第○九七三○○四三○○○號函暨檢附之病歷資
      料影本等在卷可按。參諸被告戊○○於偵查中亦坦認「他
      們（被告甲○○、丙○○）有攻擊我，他們抓我的手，我
      要把他們的手推開」等情（見九十六年度他字第七二六○
      號偵查卷宗第四十七頁）。本院綜以上情，堪認依當時之
      狀況，被告戊○○確有出手與告訴人甲○○、丙○○發生
      拉扯，並致告訴人甲○○、丙○○受有前開傷害之犯行無
      訛，是被告戊○○上開所辯，亦與事實不符，是此部分事
      證明確，被告戊○○傷害告訴人甲○○、丙○○之犯行亦
      堪認定，應予依法論科。
三、核被告甲○○、丙○○、戊○○三人所為，均係犯刑法第二
    百七十七條第一項之傷害罪。被告戊○○以一拉扯行為同時
    致被告甲○○、丙○○受傷，為一行為觸犯數罪名之同種想
    像競合犯，應從一重處斷，公訴人認係接續之行為，為一罪
    云云，顯有誤會。爰審酌被告三人均無前科、犯罪動機、目
    的、手段、被告三人間之關係，係起因於被告甲○○、丙○○至被告戊○○處理論而發生本案衝突，繼而發生傷害犯行
    、被告三人所受之傷害程度暨其等犯罪後之態度等一切情狀
    ，各量處如主文所示之刑，並均諭知易科罰金之折算標準。
    再被告三人之犯罪時間均在九十六年四月二十四日以前，經
    核並無中華民國九十六年罪犯減刑條例第三條所定不予減刑
    或第五條所定不得減刑之情形，應依該條例第二條第一項第
    三款之規定減刑，並諭知易科罰金之折算標準。
據上論斷，應依刑事訴訟法第二百八十四條之一、第二百九十九
條第一項前段，刑法第二十八條、第二百七十七條第一項、第五
十五條、第四十一條第一項前段，刑法施行法第一條之一第一項
、第二項前段，中華民國九十六年罪犯減刑條例第二條第一項第
三款、第七條、第九條，判決如主文。
本案經檢察官楊碧瑛到庭執行職務
中    華    民    國    97    年    4     月    21    日
                  刑事第七庭  法  官  黃紹紘
以上正本證明與原本無異。
如不服本判決，應於判決送達後十日內，向本院提出上訴狀（應
抄附繕本）。告訴人或被害人如對於本判決不服者，應具備理由
請求檢察官上訴，其上訴期間之計算係以檢察官收受判決正本之
日期為準。
                              書記官  陳靜君
中    華    民    國    97    年    4     月    22    日
附錄本案論罪科刑所犯法條全文
刑法第二百七十七條
傷害人之身體或健康者，處三年以下有期徒刑、拘役或一千元以
下罰金。
犯前項之罪因而致人於死者，處無期徒刑或七年以上有期徒刑；
致重傷者，處三年以上十年以下有期徒刑。


司法院資訊處製作；財團法人民間司法改革基金會備份。
